臺灣臺中地方法院刑事判決　　　　　　　　　　　　九十三年度易字第一二六六號
　　公　訴　人　臺灣臺中地方法院檢察署檢察官
　　被　　　告　甲○○
右列被告因恐嚇取財案件，經檢察官聲請簡易判決處刑（九十三年度偵字第五八五八
號），經本院臺中簡易庭認不宜以簡易判決處刑，移由本院刑事庭改依通常程序審理
，本院判決如左：
    主  文
甲○○幫助意圖為自己不法之所有，以恐嚇使人將本人之物交付，處有期徒刑月，
如易科罰金，以佰元折算壹日。
    犯罪事實
一、甲○○於民國九十二年十二月初某日，從自由時報分類廣告看到綽號「阿志」不
    詳姓名年籍之成年男子所刊登之收購存摺帳戶之訊息，甲○○依一般社會之通見
    ，其可預見一般人支付代價取得他人金融機構存款帳戶使用常與財產犯罪密切相
    關，且取得他人存摺之目的在於取得贓款及掩飾犯行不易遭人追查，苟出售金融
    帳戶予他人使用，將被犯罪集團恐嚇取財用於被害人匯款之帳戶，又對於提供帳
    戶雖無引發他人萌生犯罪之確信，但仍不顧他人所可能遭害之危險，基於幫助犯
    罪集團遂行恐嚇取財之財產上犯罪，縱有人持以犯罪亦不違反其本意之不確定故
    意，先於九十二年十二月四日，在臺中市○○○路（檢察官誤載為柳川東路）二
    段一九六號富邦銀行臺中分行申請開戶，取得富邦商業銀行股份有限公司（下稱
    富邦商銀）臺中分行（下稱富邦商銀臺中分行）活期存款帳號00000000
    0000號帳戶（下稱系爭存款帳戶）之存摺、金融卡及密碼後，透過分類廣告
    所載電話與對方取得聯繫，約定於翌日在臺中市○○路某處，以新臺幣（下同）
    每月一千元之價格，將系爭存款帳戶之存摺、金融卡及密碼出售並交付予「阿志
    」所指派不詳真實姓名年籍之「陳」姓成年男子。該二名不詳真實姓名年籍「陳
    」姓及綽號「阿志」之成年男子於取得系爭存款帳戶之存摺、金融卡及密碼後，
    復基於意圖為自己不法所有之犯意聯絡，於九十二年十二月二十四日二十一時許
    ，在桃園縣中壢市○○○街婦幼館前，以不詳方法竊取丙○○所有車牌號碼ＬＨ
    ─八○○六號自用小客車一輛，竊取得手後即將所竊得車輛駛離，藏放於他處；
    並依車內所尋得車主丙○○之聯絡電話，陸續撥打電話予丙○○，表示被竊之車
    輛在渠等手裡，如不匯款五萬元至上開甲○○系爭存款帳戶內贖車，即無法取回
    被竊之車輛等言詞恐嚇丙○○，致丙○○因害怕該車無法取回，心生畏懼，乃依
    渠等指示，於九十二年十二月二十六日十一時三十分許，在桃園縣中壢市○○路
    富邦商銀中壢分行，匯款至所指示之甲○○上開存款帳戶內，得手後，「阿志」
    及「陳」姓男子即將之提領。
二、案經臺中市警察局第一分局報請臺灣臺中地方法院檢察署檢察官聲請以簡易判決
    處刑，經本院改依通常程序審理。
    理  由
一、訊據被告甲○○固供承將其先於九十二年十二月四日申請富邦商銀臺中分行系爭
    存款帳戶後，於同年月五日在臺中市○○路某處將系爭存款帳戶之存摺、金融卡
    及密碼，以一千元代價，交付綽號「阿志」之人所指派「陳」姓之真實姓名年籍
    不詳成年男子等情，惟矢口否認有何幫助恐嚇取財之犯行，辯稱：其係看報紙廣
    告後與綽號「阿志」之人連絡，但綽號「阿志」之人係表示以每月一千之代價向
    其租用系爭存款帳戶來炒作未上市股票，其因經濟困難而將該帳戶出租予「阿志
    」，但不知該帳戶是要被拿去作為恐嚇取財所用，如果知道該帳戶會被拿去作為
恐嚇取財之用，其就不會租給「阿志」；之後不到一個月其想向「阿志」拿回存
    摺及金融卡，但已連絡不到「阿志」他們，其即打電話連絡銀行，發現該帳戶出
    入不正常，就立刻請銀行將該帳戶掛失，其並不知有人頭帳戶被利用作為犯罪使
    用之情形云云。然查：
（一）被告所提供他人使用之系爭存款帳戶，被利用作為恐嚇取財之入帳帳戶，並致
      被害人丙○○匯款五萬元等情，業據前開被害人於警訊中指訴綦詳，且有富邦
      商銀臺中分行函覆之被告系爭存款帳戶開戶申請資料、交易明細表各一份及分
      類廣告一紙附卷可稽。
（二）又被告於檢察官偵查中及本院審理時均供承其係看報紙分類廣告上記載連絡綽
      號「阿志」之人等語明確，並有報紙分類廣告一紙附卷足憑。觀之該分類廣告
      上係記載「買賣」等字句，而被告自承其並不認識綽號「阿志」之人，僅有行
      動電話號碼得與綽號「阿志」之人連絡，亦不知「阿志」之住居所與年籍資料
      等語，果如被告所述出租帳戶僅一個月，衡情於交付存摺及金融卡當時即應約
      定一個月後如何返還，惟被告並未與「阿志」或該名「陳」姓男子約定日後如
      何交還所交付之存摺及金融卡，顯與常情不符，亦徵被告預見其就所交付予「
      阿志」之存摺及金融卡嗣後應無收回之可能，且被告亦無收回之意思，堪認被
      告應係將系爭存款帳戶存摺、金融卡及密碼資料出售予綽號「阿志」之人使用
      無疑，被告所辯係將系爭存款帳戶存摺、金融卡給密碼資料出租予綽號「阿志
      」之人等語，並無足採。
（三）末按，刑法上之故意，分直接故意（確定故意）與間接故意（不確定故意），
      「行為人對於構成犯罪之事實，明知並有意使其發生者」為直接故意。「行為
      人對於構成犯罪之事實，預見其發生而其發生並不違背其本意者」為間接故意
      。又金融帳戶為個人理財之工具，申請開設金融帳戶並無任何特殊之限制，一
      般民眾皆能自由申請開戶，並得同時在不同金融機構申請多數存款帳戶使用，
      乃眾所周知之事實，依一般人之社會生活經驗，倘係合法收入，本可自行向金
      融行庫開戶使用，而無向他人購買帳戶之必要。苟有不以自己名義申請開戶，
      反以刊登廣告方式向不特定人蒐購他人之金融機構帳戶使用者，衡情應能懷疑
      蒐購帳戶之人目的在於詐取他人財物，或向人恐嚇財物，且竊車後再向車主恐
      嚇交付贖款以領回失車而恐嚇取財等犯罪類型層出不窮，該等犯罪多數均係利
      用人頭帳戶作為出入帳戶，並經媒體廣為披載，參以本件被告係成年且有相當
      智識之人，對此應知之甚詳，且被告於檢察官偵查中及本院調查、審理中均供
      承其係透過報紙之分類廣告與前開不詳姓名年籍之成年男子接洽購買存摺事宜
      等語，亦見被告並非全然未曾接觸過報章媒體，而無從得知關於人頭帳戶被利
      用作為犯罪使用之訊息，復觀之被告辦理帳戶供不認識之人使用，有違前開社
      會經驗法則，被告對於上揭不法情事亦有認知。是被告對於前開不詳姓名年籍
      之成年男子實施恐嚇取財之犯行應可預見，且被告對於該男子利用其帳戶向人
      恐嚇財物，並無違背其本意。復按刑法上之幫助犯，係指以幫助之意思，對於
      正犯資以助力，而未參與實施犯罪之行為者而言，本件被告等所參與者，分別
      係恐嚇取財構成要件以外之行為，故應以恐嚇取財之幫助犯論之。被告空言否
      認幫助恐嚇取財之犯行，顯係事後卸責之詞，委無足採，本件事證明確，被告
      之犯行應堪認定。
二、核被告所為，係犯刑法第三十條第一項、第三百四十六條第一項之幫助恐嚇取財
    罪。至系爭存款帳戶明細表雖另有「劉均華」、「張洪保」及「邱瓊蓉」等人轉
帳之紀錄，惟該帳戶僅有被害人丙○○一次之報案紀錄，未見「劉均華」、「張
    洪保」及「邱瓊蓉」等人有遭恐嚇取財而匯款至系爭存款帳戶之陳述，故並無證
    據證明劉均華、張洪保及邱瓊蓉等三人有被恐嚇取財而匯款至被告系爭存款帳戶
    之情事，附此敘明。被告幫助他人犯罪，係從犯，應依刑法第三十條第二項之規
    定，減輕其刑。爰審酌被告提供帳戶予不法份子使用，非惟幫助恐嚇取財者遂行
    其目的，同時使渠等得以隱匿其真實身分，減少遭查獲之風險，愈使其肆無忌憚
    ，加深犯罪之猖獗，惟念及被告並未實際參與本件恐嚇取財之犯行，責難性較小
    ，被告只提供系爭存款帳戶之存摺及金融卡、且未逾一月即自行將該帳戶停止使
    用而得以避免遭他人繼續使用造成損害擴大，被告與上開不詳年籍姓名之人之關
    連性親疏，於此類型犯罪之角色輕重，且嗣後被告坦承部分犯行，犯後態度良窳
    等一切情狀，量處如主文所示之刑，並諭知易科罰金之折算標準，而徵諸被告查
    獲之幫助恐嚇取財犯行並非多次，且被告嗣後自行將帳戶掛失停止使用以避免繼
    續遭人使用，被害人丙○○所受損害為五萬元，公訴人對於被告具體求刑六月，
    尚嫌過重，併此敘明。
據上論斷，應依刑事訴訟法第四百五十二條、第二百九十九條第一項前段，刑法第三
十條第一項、第三百四十六條第一項、第三十條第二項、第四十一條第一項前段，罰
金罰鍰提高標準條例第一條前段、第二條，判決如主文。
本案經檢察官乙○○到庭執行職務。
中      華      民      國    九十三    年     十一     月    二十五    日
                                  臺灣臺中地方法院刑事第六庭
                                      審判長法  官    簡  源  希
                                            法  官    林  念  祖
                                            法  官    戴  博  誠
右正本證明與原本無異。
如不服本判決，應於判決送達後十日內向本院提出上訴狀，上訴於臺灣高等法院臺中
分院（須附繕本）。
                                            書記官
中      華      民      國    九十三    年     十一     月    二十五    日
附錄本案論罪科刑法條：
刑法第三百四十六條第一項
意圖為自己或第三人不法之所有，以恐嚇使人將本人或第三人之物交付者，處六月以
上五年以下有期徒刑，得併科一千元以下罰金。
